【裁判字號】    99,聲,189
【裁判日期】    990122
【裁判案由】    聲請具保停止羈押
【裁判全文】
臺灣彰化地方法院刑事裁定               99年度聲字第189號
聲請人即被  告  乙○○
選任辯護人      吳光陸律師
上列聲請人因違反公職人員選舉罷免法案件（本院99年度選訴字
第13 號），聲請具保停止羈押，本院裁定如下：
    主  文
聲請駁回。
    理  由
一、聲請意旨略以：本件被告於民國（下同）99年1 月5 日由鈞
    院開始接押，仍以「被告均坦承自己涉案部分的犯行，罪嫌
    重大，且對資金原始來源仍不明，有串證之虞，非予羈押難
    以進行追訴、審判，仍有羈押之必要，並禁止接見、通信。
    」而予羈押。經查，本件被告乙○○自偵查開始即坦承犯行
    ，經檢察官提起公訴，其認定「... 由乙○○於98年11月6
    日晚間，前往乙○○之堂弟即什股村12鄰鄰長甲○○... 將
    現金1 萬4 千500 元交給... 甲○○，... 甲○○應允並收
    下上開賄款後，為求整數，自行加添200 元... 以每票300
    元對價，自98年11月5 日起至同年10月間止，於附表一所示
    之時、地，交付賄款予... 丙○○（11票3300元）... 。」
    則上開資金1萬4千500元應為被告乙○○，是此資金來源已
    明，縱認來源不明，係檢察官偵查之事項，並非居於中立地
    位之法院應查明事項，是上開羈押原因應早已消滅，尤其本
    件無尚應傳訊之證人，何有串證之可能？爰聲請撤銷或變更
    ，並請准以具保候傳等語。
二、經查：
（一）聲請人於98年第17屆彰化縣縣議員選舉，因與共同被告即
      彰化縣第三選區縣議員候選人柯振杯等共同涉嫌違反公職
      人員選舉罷免法第99條第1 項之投票行賄罪及刑法第143
      條之受賄罪，經檢察官於99年1 月5 日提起公訴而繫屬本
      院，本院於當日訊問後，認聲請人坦承犯行，罪嫌重大，
      且對賄選資金原始來源仍不明，有串證之虞，有羈押原因
      ，非予羈押難以進行追訴、審判，有羈押必要，乃依刑事
      訴訟法第101條第1項第2款規定自99年1月5日起予以羈押
      ，並禁止接見通信在案。
（二）按選舉制度乃民主政治之基石，而公平與公正之選舉，則
      為政治能否清明之重要關鍵。故此，選舉過程之公平與否
      ，攸關全民福祉，此一公共利益之維護，於價值權衡上，
      具有優越之地位。是為端正選風以樹立國人對於民主選舉
      之正確觀念，本案法院為釐清賄選共犯結構所追求之公共
      利益，遠大於聲請人個人利益因羈押所受之限制。再按，
      賄選犯罪，乃係藉由金錢向投票權人買票之不正手段，以
      達操縱選舉之目的，故此，此種犯罪行為係屬集團性之行
      為，亦即需賴眾多資金與多數人力分工買票而共同為之，
      洵非一人一力可達其目的。聲請人雖坦承其自身所涉犯行
      ，並聲稱其用以賄選之資金，係自行提供云云。然衡及被
      告自承明知買票賄選係違法行為，惟辯稱僅係為償還共同
      被告即縣議員候選人柯振杯之人情，竟甘冒受刑事制裁之
      風險，並以違法之方式為之，實殊難想像。職是，其資金
      之來源，及與共同被告柯振杯、王水泉等人間之涉案程度
      與共犯關係，確屬可疑，其一再聲稱其用以向投票權人行
      賄之資金係自己提供，所為實存有阻斷本案對其他共犯追
      訴、審判之意圖。再者，證據裁判及無罪推定原則，係針
      對被告所為犯行是否成立之評價問題，亦即須證據達於無
      合理可疑之程度，始得對被告定罪；另為免證據被湮滅或
      被污染而對被告所為之羈押，目的在於保全證據，故只須
      有相當理由認被告有勾串共犯或證人之虞，並無須達於無
      合理可疑之程度，即得為之。是認聲請人有與共犯或證人
      串證之虞，實信而有徵，具有相當理由。
（三）為防免證據被湮滅以及共犯、證人間串證等危險之發生，
      僅有羈押並禁止接見通信一途，尚非具保、責付及限制住
      居等處分所能替代。另檢察官對於本案亦聲請詰問被告乙
      ○○，並認乙○○仍有串證之虞，有繼續羈押之必要，有
      本院99年1月19日之準備程序筆錄可稽。申言之，本案之
      羈押係保全證據以利追訴審判之唯一、適當且必要之手段
      ，亦即如未予羈押聲請人，則本案之事實真相難以釐清，
      而顯難以進行追訴、審判。故本案之羈押原因既然存在，
      復有羈押之必要性，聲請人聲請撤銷羈押並請准予具保乙
      節，均無足採。
三、綜上，本案羈押原因仍然存在，且仍有繼續羈押、禁見被告
    之必要，聲請人聲請停止羈押，均無理由，應予駁回。
中    華    民    國    99    年    1     月    22    日
                  刑事第九庭    審判長法  官  蕭文學
                                      法  官  楊舒嵐
                                      法  官  黃齡玉
以上正本證明與原本無異。
如不服本裁定，應於裁定送達後5日內，向本院提出抗告狀(須附
繕本)。
中    華    民    國    99    年    1     月    22    日
                                      書記官  卓俊杰

司法院資訊處製作；財團法人民間司法改革基金會備份。
